臺灣臺北地方法院簡易民事判決
110年度店簡字第514號
原      告  王傳揚  
訴訟代理人  陳達德律師
被      告  徐里渼  

訴訟代理人  陳佳鴻律師
複代理人    江孟洵律師
上列當事人間確認本票債權不存在事件，於民國111年5月9日言
詞辯論終結，本院判決如下：
　　主    文
原告之訴駁回。
訴訟費用由原告負擔。
    事實及理由
一、原告主張：
(一)被告前執如附表所示之本票乙紙(下稱系爭本票)向鈞院聲請
    裁定准予強制執行(109 年度司票字第20705 號)，現由鈞院
    以110年度司執字第24050號給付票款強制執行事件執行中，
    惟兩造素不相識，亦無任何金錢往來，系爭本票內容均非原
    告所寫，原告未曾授權他人簽發本票，發票人欄中原告之簽
    名係遭人偽簽。是以，系爭本票發票人欄位中原告之簽名既
    非真正，原告自非共同發票人，而不需負票據責任。為此，
    爰提起確認本票債權不存在之訴，並聲明：確認被告所持有
    之系爭本票，對原告之本票債權不存在。
(二)對被告答辯之陳述：
　　訴外人即共同發票人朱婉儀以前常有代原告簽名及處理事務
    的習慣，被告雖稱與訴外人朱婉儀間有借貸關係，然卻未對
    訴外人朱婉儀聲請本票裁定。
二、被告則以下列情詞置辯：
(一)系爭本票之共同發票人即訴外人朱婉儀為原告前妻，其與被
    告是多年好友。民國109 年間，訴外人朱婉儀欲向被告公司
    批購貨品自行開發販售通路，因當時資金不足，遂於同年4 
    月間向被告借款新臺幣(下同)200 萬元，被告並匯款至訴外
    人朱婉儀之帳戶，約定半年後全額清償。然109 年10月間訴
    外人朱婉儀僅清償100萬元，剩餘100萬元則交付系爭本票作
    為支付，惟系爭本票屆期經提示未獲付款。
(二)訴外人朱婉儀將系爭本票交予被告時，系爭本票上之相關事
    項均已記載完成，原告雖稱與被告素不相識，然原告與系爭
    本票之共同發票人朱婉儀曾為夫妻關係，簽發系爭本票當時
    ，原告與訴外人朱婉儀間應有無授權代理或共同擔保之關係
    ，原告自應就系爭本票是否有共同簽發、擔保之關係負舉證
    責任，其僅以片面說法主張系爭本票債權關係不存在，無非
    企圖以此規避舉證責任，致達成免除債務之目的，且依照法
    務部調查局鑑定結果，系爭本票為原告所簽發，原告之主張
    實無理由。
(三)聲明：請求駁回原告之訴；訴訟費用由原告負擔。　　
三、按確認法律關係之訴，非原告有即受確認判決之法律上利益
    者，不得提起之。確認證書真偽或為法律關係基礎事實存否
    之訴，亦同。民事訴訟法第247 條第1 項定有明文。被告持
    系爭本票向本院聲請本票裁定，經本院以109 年度司票字第
    20705 號裁定准予強制執行乙節，有該裁定在卷可稽，是系
    爭本票既由被告持有且已行使票據權利，而原告否認被告之
    本票債權存在，顯然兩造就系爭本票債權存在與否已發生爭
    執，是原告在法律上之地位已陷於不安狀態，且此種不安之
    狀態，能以確認判決將之除去，故原告提起本確認訴訟，有
　　即受確認判決之法律上利益，應予准許。
四、得心證之理由：　
　　原告主張被告持系爭本票向本院聲請裁定准予強制執行之事
    實，業據其提出系爭本票裁定為佐，並有本院依職權調取10
    9年度司票字第20705號案卷可佐，且為被告所不爭執，原告
    此部分之主張堪信為實在。至原告主張系爭本票係遭偽造等
    情，則為被告所否認，被告並提出台中銀行國內匯款申請書
    回條為證，並以前詞置辯，是本件所應審酌者為：(一)系爭
    本票上關於原告發票之記載是否為真正？(二)被告所持系爭
    本票，對原告之本票債權是否存在？經查：
(一)系爭本票上關於原告發票之記載是否為真正？
　1.按當事人主張有利於己之事實者，就其事實有舉證之責任，
    但法律別有規定，或依其情形顯失公平者，不在此限，民事
    訴訟法第277 條定有明文。次按本票本身是否真實，即是否
    為發票人所作成，應由執票人負證明之責（參照最高法院50
    年臺上字第1659號判決意旨），對執票人提起確認本票係偽
    造或本票債權不存在之訴者，應由執票人就本票為真正之事
    實，先負舉證責任。
　2.本院依被告之聲請，將系爭本票原本、原告親自書寫姓名之
    文件（包括玉山銀行臺幣帳號開戶申請書、玉山銀行外幣帳
    號開戶申請書、玉山南山世界卡申請書、玉山銀行世界卡申
    請書、國泰世華商業銀行印鑑卡、國泰世華銀行信用卡申請
    書)與原告當庭書寫姓名「王傳揚」及地址「新店市○○路00
    號」各20次之字跡，送請法務部調查局進行筆跡比對鑑定，
    其鑑定結果謂：「甲類筆跡(即系爭本票上王傳揚筆跡)與乙
    類筆跡(即玉山銀行臺幣帳號開戶申請書、玉山銀行外幣帳
    號開戶申請書、玉山南山世界卡申請書、玉山銀行世界卡申
    請書、103 年7月3日國泰世華商業銀行印鑑卡、國泰世華銀
    行信用卡申請書、111年2月14日庭書上之王傳揚筆跡)筆劃
    特徵相同」，有該局111年3月1日調科貳字第11103129360號
    函暨所附鑑定書在卷可佐(本院卷第149至156頁)，且兩造就
    上開鑑定結果不爭執（見本院111年5月9日言詞辯論筆錄）
    ，應認系爭本票上「王傳揚」之簽名確係原告本人所為。是
    以，原告主張系爭本票非其所簽名，其非共同發票人乙節，
    自屬無據，不足採信。
(二)被告所持系爭本票，對原告之本票債權是否存在？
　1.按票據乃文義證券及無因證券，票據上之權利義務悉依票上
    所載文義定之，與其基礎之原因關係各自獨立，票據上權利
    之行使不以其原因關係存在為前提。執票人行使票據上權利
    ，就其基礎之原因關係確係有效存在不負舉證責任。倘票據
    債務人以自己與執票人間所存抗辯事由對抗執票人，依票據
    法第13條規定觀之，固非法所不許，惟應先由票據債務人就
    該抗辯事由負主張及舉證之責。必待票據基礎之原因關係確
    立後，法院始就此項原因關係進行實體審理時，當事人就該
    原因關係之成立及消滅等事項有所爭執，方適用各該法律關
    係之舉證責任分配原則（最高法院107 年度台簡上字第27號
    判決意旨參照）。準此，票據債務人與執票人間就票據之原
    因關係未為一致之陳述，票據基礎之原因關係並未確立時，
    法院即可逕予否定票據債務人之原因關係抗辯，無須就票據
    基礎之原因關係存否而為審判。
　2.經查，原告主張系爭本票係遭偽造，兩造間無任何原因關係
    存在，惟為被告所否認，並辯稱：系爭本票係訴外人即共同
    發票人朱婉儀用以清償向被告借貸之款項等語，則兩造就系
    爭本票簽發原因之主張既非一致，依上開說明，本院自無須
    就票據基礎之原因關係存否而為審判。是以，原告主張系爭
    本票之原因關係不存在，被告之票據債權不存在云云，即屬
    無據，原告自應依票據文義，就系爭本票負發票人之責任。
(三)末按攻擊或防禦方法，除別有規定外，應依訴訟進行之程度
    ，於言詞辯論終結前適當時期提出之。當事人意圖延滯訴訟
    ，或因重大過失，逾時始行提出攻擊或防禦方法，有礙訴訟
    之終結者，法院得駁回之，民事訴訟法第196 條定有明文。
    本件原告訴訟代理人雖於111 年5月9日言詞辯論期日主張票
    據原因關係不存在，並當庭聲請傳喚證人朱婉儀到庭作證。
    惟查，原告於本院審理期間始終係以系爭本票非真正為由主
    張被告之票據債權不存在，且於110年8月4日言詞辯論期日
    對於被告聲請傳喚訴外人朱婉儀到庭為證乙節，陳稱訴外人
    朱婉儀之證詞有偏頗之虞等語（見本院110年8月4日言詞辯
    論筆錄），原告遲至111 年5月9日復聲請傳喚證人朱婉儀到
    庭證明票據原因關係不存在，顯未於適當時期提出攻擊防禦
    方法，有礙訴訟之終結，況本件因兩造就本票簽發原因之主
    張不一致，故無須就票據基礎之原因關係存否為審判，業說
    明如前所述，故原告於最後言詞辯論期日聲請傳喚證人朱婉
    儀，本院無審酌之必要。
五、從而，原告提起本件訴訟，請求確認被告所持有之系爭本
　　票，對原告之債權不存在，為無理由，應予駁回。
六、本件事證已臻明確，兩造其餘之攻擊防禦方法及所提證據，
    於判決結果不生影響，爰不一一論列，併此敘明。
七、訴訟費用負擔之依據：民事訴訟法第78條。
中　　華　　民　　國　　111 　年　　5 　　月　　27　　日
                  臺灣臺北地方法院新店簡易庭　　
                              法  官　張淑美 
以上正本係照原本作成。
對於本件判決如有不服，應於收受送達後20日內向本院提出上訴
書狀，上訴於本院合議庭，並按他造當事人之人數附具繕本。
中　　華　　民　　國　　111 　年　　5 　　月　　27　　日
                              書記官  馮姿蓉
附表：　　
發票人 本票號碼 發票日 到期日 金額(新臺幣) 王傳揚 TH0000000 102年4月4日 108年4月4日 100萬元 朱婉儀